臺灣臺北地方法院刑事判決　　　　　　 94年度簡上字第192號
　　公　訴　人　臺灣臺北地方法院檢察署檢察官
　　被　告　即
　　上　訴　人　乙○○
上列被告因竊盜等案件，不服本院九十四年度簡字第一九六七號
，民國九十四年九月十三日第一審判決（聲請簡易處刑書案號：
九十四度偵字第一二四六四號），提起上訴，本院管轄之第二審
合議庭適用第一審通常程序判決如下：
    主  文
原判決撤銷。
乙○○被訴侵占遺失物之部分免訴。
其餘被訴竊盜之部分無罪。
    理  由
一、公訴意旨略以：被告乙○○於民國九十二年二月間某日，在
    臺北市○○區○○街與建國北路口「晴美自助餐」店內，見
    被害人丙○○所有之皮夾（內有身分證、健保卡、駕照、提
    款卡、中國信託銀行信用卡三張〈卡號：00000000
    0000000、000000000000000、00
    0000000000000〉、玉山銀行信用卡〈卡號：
    000000000000000〉）掉落於地上，竟意圖
    為自己不法之所有，將該皮夾拾起並占為已有，並將其中之
    證件丟棄。復基於為自己不法所有之意圖，於九十四年一月
    七日下午九時許，在臺北市○○區○○路竊取被害人甲○○
    所有之女用小皮包一只（內有身分證、台新銀行信用卡及信
    用卡簽帳單各一張〈卡號：00000000000000
    0〉等物），得手後據為己有，並置於其所騎乘之機車內。
    嗣於九十四年七月十日凌晨三時三十分許，在臺北市中山區
    大直橋上，為警欄檢查獲，並扣得上開被害人丙○○所有之
    信用卡四張、女用皮包及簽帳單等物之行為，因認被告涉有
    刑法第三百三十七條之侵占脫離物罪與刑法第三百二十條第
    一項之竊盜罪罪嫌等語。
二、就侵占脫離物之部分：
  (一)按案件時效已完成者，應諭知免訴之判決，刑事訴訟法第三
    百零二條第二款定有明文。
  (二)本件被告被訴侵占被害人丙○○脫離物罪部分之最後行為日
    為九十二年二月間，涉犯刑法第三百三十七條之罪，其法定
    刑度為五百元以下專科罰金之罪，而依刑法第八十條第一項
    第五款規定，追訴權時效為一年，是該部分於九十三年二月
    十五日時效即已完成。而本件公訴人至九十四年七月十日查
    獲被告時方開始偵查，顯已逾一年之追訴權時效。
  (三)揆之前開說明，此部分應為免訴判決之諭知。
三、就被訴竊盜部分：
  (一)按犯罪事實應依證據認定之，無證據不得推定其犯罪事實。
    又不能證明被告犯罪者，應諭知無罪之判決，刑事訴訟法第
    一百五十四條、第三百零一條第一項分別定有明文。又刑事
    訴訟上證明之資料，無論其為直接證據或間接證據，均須達
    於通常一般之人均不致於有所懷疑，而得確信其為真實之程
    度，始得據為有罪之認定，若其關於被告是否犯罪之證明未
    能達此程度，而有合理性懷疑之存在，致使無從形成有罪之
    確信，根據「罪證有疑，利於被告」之證據法則，即不得遽
    為不利被告之認定（最高法院七十六年度台上字第四九八六
    號判例意旨參照），其以情況證據（即間接證據）斷罪時，
    尤須基於該證據在直接關係上所可證明之他項情況事實，本
    乎推理作用足以確證被告有罪，方為合法，不得徒憑主觀上
    之推想，將一般經驗上有利被告之其他合理情況逕予排除，
    此觀諸最高法院三十二年度上字第六七號判例意旨亦甚明確
    。
  (二)本件公訴人認被告涉有前揭犯行，無非係以上開事實業據被
    告乙○○坦承，核與告訴人甲○○皮包遭竊之指訴大致相符
    ，此外，並有查扣之小皮包及簽帳單照片、贓物認領保管單
    在卷可稽，為其主要論據。
  (三)訊據被告固就被害人甲○○遭竊之皮包、簽帳單係於其處扣
    得乙節坦承不諱，惟於本院審理時仍堅詞否認有何竊盜之犯
    行，而以：前開皮包、簽帳單係被害人掉在地上時，連同信
    用卡一併拾得，並非竊盜等語置辯。經查：
    1.就告訴人甲○○之皮包來源，被告於警訊時、檢察官初次
      訊問、本院審理時均迭稱：係於北安路附近拾獲，並非竊
      盜等情明確，互核相符。雖被告就承辦檢察官二次訊問時
      為「坦承竊盜」，然被告於本院審理時已稱：該次係經檢
      察官誤導方會說是竊盜等語。然：
      (1)檢察官所指「被告坦承竊盜」之訊問，係九十四年八月
        九日之訊問筆錄，而該次訊問筆錄之相關內容為：「（
        問：總共辦了幾張信用卡？）十張左右，我哥哥沒有算
        。」、「（問：為何警察查到的時候沒有發現信用卡？
        ）有查到，但警察認為沒有問題就還給我。」、「（問
        ：有問題的信用卡有幾張？）除了這四張外，還有一張
        是另一個女生的卡。」、「（問：那張卡「及裝那張卡
        的皮包」哪來的？）那是在大直的北安路竊盜來的。」
        、「（問：上個月十日在大直橋被查到？）是。」、「
        （提示皮包照片，問：這是否那個女生的皮包？）是。
        」，是被告於該次訊問時，係坦承：「現場經警查獲之
        十張信用卡中之一張信用卡係女生所有、為有問題之信
        用卡，該物為竊盜所得，且該張有問題之信用卡裝於扣
        案之甲○○皮包內」。
      (2)而被告於本院審理時，已自承：拾獲甲○○所有之物品
        時，雖一併拾有一張信用卡，惟拾獲後已經丟棄等語（
        見本院九十四年十月三十一日筆錄）。且被告為警查獲
        時，就被害人甲○○遺失物品之部分，僅扣得皮包、簽
        帳單，並無一張係屬「甲○○所有之信用卡」，亦有告
        訴人甲○○之贓物認領保管單、扣案物品照片在卷可稽
        。
      (3)以扣案物品與被害人甲○○領回物品相佐，承辦檢察官
        訊問所依據之「扣案有問題之那張卡」實際並非「甲○○之信用卡」，而「裝那張卡的皮包」與「那張有問題
        之卡」自非屬同一人所有，故承辦檢察官依據之「裝那
        張卡及裝那張卡的皮包」、並提示被害人甲○○之皮包
        照片為「裝那張卡之皮包」，此顯係就訊問之前提事實
        為「錯誤誘導」，自無被告所坦承之「現場經警查獲之
        十張信用卡中之一張信用卡係女生所有、為有問題之信
        用卡，該物為竊盜所得，且該張有問題之信用卡裝於扣
        案之甲○○皮包內」事實。故被告抗辯之「遭誘導方坦
        承」為可採，則被告該部分之「坦承」顯有瑕疵，難為
        憑採。
    2.另告訴人甲○○就其所陳皮包「遭竊」經過，係證稱：「
      我當時在美麗華百樂園五樓，坐在開放空間座椅上，我把
      手提皮包放在椅上，當時接聽電話，沒有注意手提皮包，
      等到我去退電影票時，才發現我的手提皮包內之小皮包遭
      竊」（見偵查卷第二十頁），是以告訴人所陳，僅能證明
      其「發現皮包不見之經過」，並未就皮包「遭竊」經過為
      明確指認、甚或「竊取皮包之人」為指認，更難為「該皮
      包為被告竊取」之不利認定。
  (四)復刑法第三百二十條之竊盜罪之成立與否，實取決於能否積
    極證明行為人有此犯罪故意、行為，而非以被告有無交代所
    持贓證來源為斷，更並非藉此課一般人民以協助追贓之責，
    因以刑事被告依法本不負自證無罪之義務，若不能確證此項
    行為果然存在，縱令被告無從一一交代其客觀上所持物品之
    來源、或其交代情節並無他物可佐其真實，亦不得為不利被
    告之認定。綜上所述，本件告訴人指述不足資為被告竊盜之
    罪證，僅以被害人甲○○所有之物品為被告持有，尚難證實
    被告具有如何行竊之行為。此外復查無其他任何確切之證據
    足以證明被告確有竊盜之犯罪行為，全案仍有合理懷疑存在
    ，揆諸上述規定，依據「罪疑唯輕」之法理，不能證明被告
    犯罪，此部分自應為其無罪之諭知。
四、然原審不察遽為對被告論罪科刑，自有未洽，被告所提起之
    本件上訴自屬有理由，自應由本院將原審判決撤銷，而分別
    為被告免訴、無罪之諭知，以示慎審。
五、又本件被告之行為已罹於侵占脫離物罪嫌之追訴時效，且並
    未該當於刑法第三百二十條規定之構成要件，而應分別對其
    諭知免訴、無罪之判決，已有如前述，原審本不得適用刑事
    訴訟法第七編所定之簡易程序對其論罪科刑，而應依刑事訴
    訟法第四百五十二條規定適用通常程序為審判，則本院所為
    上開無罪判決，係依刑事訴訟法第四百五十五條之一第三項
    規定準用同法第三百六十九條第二項規定適用第一審通常程
    序而為之第一審通常程序判決。
據上論斷，應依刑事訴訟法第四百五十五條之一第一項、第三項
、第三百六十九條第一項前段、第二項、第三百零一條第一項、
第三百零二條第二款，判決如主文。
本案經檢察官張志全到庭執行職務
中　　華　　民　　國　　94　　年　　11　　月　　14　　日
                  刑事第四庭  審判長法　官  劉慧芬
                                    法　官  黎惠萍
                                    法　官  郭惠玲
如不服本判決，應於判決送達後十日內，向本院提出上訴狀。
上正本證明與原本無異。
                                    書記官  鄭雅文
中　　華　　民　　國　　94　　年　　11　　月　　15　　日
